臺灣臺南地方法院刑事判決　　　　　　　　　　　　九十三年度交訴字第一一二號
　　公　訴　人　臺灣台南地方法院檢察署檢察官
　　被　　　告　甲○○
　　選任辯護人　江信賢律師
　　　　　　　　蔡麗珠律師
右列被告因過失致死等案件，經檢察官提起公訴（九十三年度偵字第六九六○、六九
六一號），被告就被訴事實為有罪之陳述，本院裁定進行簡式審判程序，判決如左：
    主  文
甲○○服用酒類不能安全駕駛動力交通工具而駕駛，處有期徒刑參月；又因過失致人
於死，處有期徒刑壹年貳月；應執行有期徒刑壹年肆月，緩刑肆年。
    事  實
一、甲○○明知其於民國九十三年二月二十三日下午三時許起至五時許止，在台南縣
    六甲鄉友人住處飲用啤酒後，已達於反應較慢、感覺減低、思考及個性行為均受
    影響改變，並影響控制與反應能力，而不能安全駕駛動力交通工具之狀態，並於
    其汽車駕駛執照吊扣期間，仍貿然於同（二十三）日下午六時十四分許，無照駕
    駛車牌號碼Ｎ八─五六四七號自小客車，沿台南縣柳營鄉○○○道路由南往北方
    向行駛，途經台一線與台南縣柳營鄉○○路○段三三六巷交岔路口時，本應汽車
    駕駛人飲酒後其吐氣所含酒精成份超過每公升○‧二五毫克以上者，不得駕車，
    及行車速度應依標誌或標線之規定，該路段速限為七十公里，並應注意車前狀況
    ，隨時採取必要之安全措施，以避免危險之發生，而依當時之天候晴、省道、路
    面乾燥、無缺陷、亦無障礙物，夜間有照明路段，視距良好，並無不能注意之情
    事，詎甲○○應注意、能注意，竟疏未注意，酒後駕車行至該處，及以時速八十
    公里之速度超速行駛，並疏於注意車前動態。適有考領有重型機車駕駛執照之蔡
    名仁騎乘車牌號碼ＮＷＶ─八八二號重機車搭載配偶王素梅，沿台南縣柳營鄉○
    ○路○段三三六巷由東往西方向騎駛，欲通過該交岔路口，甲○○未及煞避，致
    其所駕駛自小客車右前車頭處撞及蔡名仁所騎乘機車之左側車身，蔡名仁及王素
    梅因而人車倒地，分別受有「頭胸腹下肢撞傷骨折內出血」、「頭胸下肢撞傷氣
    血胸內出血」等傷害，而當場死亡。嗣經警據報前往現場，對甲○○施以酒精濃
    度測試，吐氣所含酒精成分高達每公升○‧七七毫克，因而查獲。
二、案經台灣台南地方法院檢察署檢察官據報相驗後自動檢舉偵查起訴。
    理  由
一、訊據被告甲○○對於右揭時、地在飲酒後吐氣所含酒精成分已達每公升○‧七七
    毫克之情況下，仍貿然駕車行駛而肇事，致被害人蔡名仁及王素梅受有前開傷害
    而當場死亡等事實供認不諱，且有酒精濃度測定單、刑法第一百八十五條之三案
    件測試觀察紀錄表、道路交通事故現場圖、道路交通事故調查報告表(一)、(二)、及
    現場蒐證照片二十四張等附卷可稽。而被害人蔡名仁、王素梅確係因本件交通事
    故，致受有前開傷害而當場死亡，業經台灣台南地方法院檢察官督同檢驗師相驗
    明確，並分別製有相驗屍體證明書、驗斷書及勘驗筆錄在卷足憑。又按刑法第一
    百八十五條之三規定所謂「不能安全駕駛」，係抽象危險犯，本不以發生具體危
    險為必要，而依醫學實驗證明所得經驗法則，對於吐氣酒精濃度達每公升○．二
    五毫克以上時，將使駕駛人產生複雜之技巧障礙、駕駛能力變壞之行為表現，肇
    事比率比一般未飲酒時高出二倍，而吐氣酒精濃度達每公升○‧五毫克以上時，
    將使駕駛人產生平衡感與判斷力障礙升高，肇事比率比一般未飲酒時高出十倍，
    甚而如吐氣酒精濃度達每公升○‧七五毫克時，駕駛人將產生明顯酒醉、步履蹣
    跚之行為狀態，其肇事比率比一般高二十五倍（參見蔡志中著，對飲酒不能安全
    駕駛之執法研究，司法院第四十六期業務研究會講義）。本件被告甲○○於案發
    後測得其呼氣中之酒精濃度為每公升○．七七毫克，有上開酒精濃度測試單在卷
    可按，依據上開研究報告之結論，復被告供承：酒後對伊駕駛安全確有影響等語
    ，並佐以被告係酒後駕車因不勝酒力，致超速及未注意車前狀況，始發生本件車
    禍事故，且經警查獲時，被告有「劃定直線無法正常行走、意識模糊、呆滯木僵
    ，顯無法安全駕駛」，亦有前開測試觀察紀錄表載明可徵，足認被告案發當時已
    因服用酒類導致其反應變慢、感覺減低、思考及個性行為亦均受影響而改變，並
    影響控制與反應能力，而已達於不能安全駕駛動力交通工具之情狀。從而，被告
    上開酒後駕車之公共危險犯行，應堪認定。另被告之汽車駕駛執照曾有二次遭吊
    扣紀錄，分別為九十一年一月三十日至九十二年四月二十九日、及九十二年十月
    二十八日至九十三年十月二十七日，此有交通部公路總局嘉義區監理所麻豆監理
    站九十三年九月二十一日嘉監麻字第○九三○○一○八八八號函附卷可查，是本
    件車禍事故發生時，被告確係無駕駛執照而駕車乙節，亦堪認定。
二、按汽車駕駛人飲酒後其吐氣所含酒精成份超過每公升○．二五毫克以上者，不得
    駕車；行車速度，依標誌或標線之規定；汽車行駛時，駕駛人應注意車前狀況，
    並隨時採取必要之安全措施，道路交通安全規則第一百十四條第二款、第九十三
    條第一項、及第九十四條第三項分別定有明文。被告於右揭時地駕車本應注意上
    開規定，且依當時情形，又無不能注意之情形，竟疏未注意，在飲酒後吐氣所含
    酒精成份每公升達○．七七毫克之情況下，仍貿然駕車行駛，亦疏未注意車前狀
    況，並行經閃光黃燈號誌路口，非但未減速慢行，反以時速八十公里之速度超速
    行駛，因而肇事導致被害人等死亡，其有過失，已甚明顯。本件經送請台灣省台
    南區車輛行車事故鑑定委員會鑑定結果亦認為：「被告酒醉駕駛小客車，行經設
    有閃光黃燈號誌岔路口，超速行駛，未注意車前狀況，為肇事原因。被害人蔡名
    仁無肇事因素」，有該鑑定委員會九十三年五月二十八日南鑑字第九三○七三七
    號函暨所附鑑定意見書在卷可按。又被害人蔡名仁及王素梅確均因本件車禍受有
    前述傷害，當場死亡等情，已如前述，是被害人既因本件車禍而死亡，與被告之
    過失行為間並有相當因果關係。綜上，本件事證明確，被告上開過失致死犯行，
    已堪認定。另被告於肇事後，將肇事車輛停放於距肇事地點北側五九點五公尺處
    ，潛返肇事現場混於圍觀聚眾中，經現場處理警員發現被告身上染有血跡，被告
    並未向處理警員張榮勳自首，經警員張榮勳詢問，被告亦矢口否認犯行，此有台
    南縣警察局新營分局九十三年十月十三日南縣營警三字第○九三○○一六九八七
    號函暨所附警員張榮勳報告乙紙在卷足按；是被告於肇事後，並未向現場處理警
    員坦承肇事，與刑法第六十二條前段規定自首之要件尚屬有間，附此敘明。
三、核被告甲○○所為，係犯刑法第一百八十五條之三服用酒類不能安全駕駛動力交
    通工具而駕駛罪、及第二百七十六條第一項之過失致人於死罪。被告無駕駛執照
    ，並於酒後吐氣所含酒精成份每公升達○．七七毫克之情形下，駕車肇事致人死
    亡，應依道路交通管理處罰條例第八十六條第一項規定就過失致死罪部分加重其
    刑。被告以一過失行為，造成被害人蔡名仁及王素梅死亡之結果，係一行為而觸
    犯數罪名，為同種想像競合犯，應從一重之過失致人於死罪論處。其所犯前開二
    罪名，犯意各別，行為互異，應予分論併罰。爰審酌被告之品行，於飲酒後酒精
    濃度高達每公升○‧七七毫克情況下，仍貿然駕駛自小客車，亦未注意相關交通
    安全之規定，終至肇事致被害人二人死亡，造成無可挽救之遺憾，並使被害人家
    屬痛失至親，惟念及被告已與被害人家屬達成民事和解，有台南縣柳營調解委員
    會調解筆錄可按，其過失之程度，及犯後態度等一切情狀，分別量處如主文所示
    之刑，並定其應執行刑，以資懲儆。又被告前未曾受有期徒刑以上刑之宣告，有
    台灣台南地方法院檢察署刑案資料查註紀錄表及台灣高等法院被告全國前案紀錄
    表可按，因一時失慮，致罹刑典，經此偵審程序及刑之宣告，應知警惕，諒無再
    犯之虞，且事後已與被害人家屬達成民事和解，本院認前開所宣告之刑，以暫不
    執行為適當，並宣告緩刑四年，以啟自新，並觀後效。
據上論斷，應依刑事訴訟法第二百七十三條之一第一項、第二百九十九條第一項前段
，道路交通管理處罰條例第八十六條第一項，刑法第一百八十五條之三、第二百七十
六條第一項、第五十五條、第五十一條第五款、第七十四條第一款，罰金罰鍰提高標
準條例第一條前段，判決如主文。
本案經檢察官乙○○到庭執行職務。
中      華      民      國      九十三    年      十一    月    十八    日
                                臺灣臺南地方法院交通法庭
                                      法  官  洪  榮  家
右正本證明與原本無異。
如不服本判決，應於判決送達後十日內向本院提出上訴狀( 應附繕本 )。
                                      書記官  陳  志  德
中      華      民      國      九十三    年      十一    月    十八    日
附錄本案論罪科刑法條全文：
刑法第一百八十五條之三：
服用毒品、麻醉藥品、酒類或其他相類之物，不能安全駕駛動力交通工具而駕駛者，
處一年以下有期徒刑、拘役或三萬元以下罰金。
刑法第二百七十六條第一項：
因過失致人於死者，處二年以下有期徒刑、拘役或二千元以下罰金。
